臺灣高雄地方法院刑事判決　　　　　 100年度審易緝字第92號
公　訴　人　臺灣高雄地方法院檢察署檢察官
被　　　告　劉榮基
上列被告因業務侵占案件，經檢察官提起公訴（99年度偵緝字第
2848號），被告於本院準備程序進行中，就被訴事實為有罪之陳
述，經合議庭裁定由受命法官獨任依簡式審判程序審理，判決如
下：
    主  文
劉榮基犯業務侵占罪，累犯，處有期徒刑拾月。
    事  實
一、劉榮基前於民國95年間，因詐欺、業務侵占等案件，分別經
    本院95年度簡字第5443號判決判處有期徒刑5 月確定、95年
    度易字第1168號判決判處有期徒刑1 年4 月確定；復於96年
    間，因詐欺、偽造文書、業務侵占等案件，分別經本院96年
    度易字第684 號判決判處有期徒刑3 月確定、96年度訴字第
    288 號判決判處應執行有期徒刑2 年11月確定，嗣均經裁定
    減刑。又於96年間，因偽造文書、業務侵占等案件，經本院
    96年度訴字第2460號判決判處應執行有期徒刑5 月確定，上
    開各罪經裁定應執行有期徒刑2 年9 月確定，甫於98年6 月
    11日縮刑期滿執行完畢。猶不思悛悔，於98年10月2 日受僱
    於理想家大廈管理委員會，自當日起擔任位於高雄市○○區
    ○○路三段389 號之理想家大廈管理員，負責收取大樓住戶
    管理費及零用金款項保管等工作，為從事業務之人。詎劉榮
    基竟基於意圖為自己不法所有之犯意，利用代收住戶所繳交
    之管理費、保管零用金及帳務之機會，於上班首日，將其代
    收之住戶管理費新臺幣（下同）1 萬1,193 元、保管之零用
    金2,772 元、住戶寄放之中秋節月餅款項4,290 元、住戶寄
    放之租用停車位費用896 元及第四台收視費退費1,350 元，
    共計2 萬501 元之款項，以變易持有為所有之意思，全數予
    以侵占入己後，即逃離現場。嗣下一班管理員發現劉榮基未
    與之交接班，經理想家大廈管理委員會清查存款並調閱監視
    錄影器畫面後，始悉上情。
二、案經理想家大廈管理委員會時任監察委員莊康林訴由臺灣高
    雄地方法院檢察署檢察官偵查起訴。
    理  由
一、本件被告劉榮基所犯係死刑、無期徒刑、最輕本刑為3 年以
    上有期徒刑以外之罪，其於準備程序進行中就前揭被訴事實
    為有罪之陳述，經受命法官告知簡式審判程序之旨，並聽取
    當事人之意見後，本院合議庭認無不得或不宜改依簡式審判
    程序進行之情形，爰依刑事訴訟法第273 條之1 第1 項、第
    284 條之1 規定，裁定由受命法官獨任進行簡式審判程序。
    又本件所引屬於審判外陳述之傳聞證據，依同法第273 條之
    2 規定，不受第159 條第1 項關於傳聞法則規定之限制，依
    法有證據能力，均合先敘明。
二、上開犯罪事實，業據被告坦承不諱，核與理想家大廈管理委
    員會時任監察委員莊康林於警詢之陳述、理想家大廈時任管
    理室組長張靜文於偵訊之陳述相符（見高雄縣《已改制為高
    雄市》政府警察局鳳山分局高縣鳳警刑移字第0980021127號
    卷《下稱警卷》第3 至4 頁、臺灣高雄地方法院檢察署99年
    度偵緝字第2848號卷第72至73頁），復有證人莊康林提出之
    被告身分證正反面影本、理想家大廈值勤工作日誌影本、住
    戶劉鈞銘及王順富管理費收據影本、住戶陳美利公共管理費
    用分攤收繳單影本、理想家大廈管理費收入管制表影本、聘
    任契約書影本、被告基本資料影本各1 份、管理家大廈監視
    錄影畫面翻拍照片共6 張在卷可稽（見警卷第6 、11至18頁
    ），足認被告上開任意性自白與事實相符，堪可作為認定事
    實之依據。本件事證明確，被告上開業務侵占犯行，堪以認
    定，應予依法論科。
三、查被告於98年10月2 日受僱於理想家大廈管理委員會，自當
    日起擔任該大廈管理員，負責收取大樓住戶管理費及零用金
    款項保管等工作乙節，業經認定如前，足認被告為從事業務
    之人。是被告利用其職務上代收住戶所繳交之管理費、保管
    零用金及帳務之機會，將其業務上持有之款項，變易持有為
    所有之意思，予以侵占入己，核屬業務侵占之行為。是核被
    告所為，係犯刑法第336 條第2 項之業務侵占罪。被告前於
    95年間，因詐欺、業務侵占等案件，分別經本院95年度簡字
    第5443號判決判處有期徒刑5 月確定、95年度易字第1168號
    判決判處有期徒刑1 年4 月確定；復於96年間，因詐欺、偽
    造文書、業務侵占等案件，分別經本院96年度易字第68 4號
    判決判處有期徒刑3 月確定、96年度訴字第288 號判決判處
    應執行有期徒刑2 年11月確定，嗣均經裁定減刑。又於96年
    間，因偽造文書、業務侵占等案件，經本院96年度訴字第24
    60號判決判處應執行有期徒刑5 月確定，上開各罪經裁定應
    執行有期徒刑2 年9 月確定，於98年6 月11日縮刑期滿執行
    完畢等情，有臺灣高等法院被告前案紀錄表1 份在卷可憑，
    其受徒刑執行完畢後，5 年以內故意再犯本件有期徒刑以上
    之罪，為累犯，應依法加重其刑。爰審酌被告於此之前，即
    有多次利用擔任大廈管理員之機會，侵占大廈管理費及相關
    費用之業務侵占犯行，而經法院判刑確定之前科紀錄，甫於
    98年6 月11日執行完畢，猶不知悔改，竟於執行完畢出監短
    短4 月後，再度利用擔任理想家大廈管理員之機會，於98年
    10月2 日上班首日即將其業務上所持有之款項全數侵占入己
    ，有違本分殊甚，惡性非輕，其犯後雖坦承犯行，惟迄今未
    賠償理想家大廈管理委員會分毫，並考量其侵占之金額、前
    科素行，及其犯罪之動機、目的、手段、智識程度、犯罪所
    生危害、犯後態度等一切情狀，量處如主文所示之刑，以示
    懲儆。公訴人雖具體求刑有期徒刑1 年，惟本院認被告以量
    處如主文所示之刑為適當，公訴人之求刑，略屬過重，附此
    敘明。
據上論斷，應依刑事訴訟法第273 條之1 第1 項、第299 條第1
項前段，刑法第336 條第2 項、第47條第1 項，刑法施行法第1
條之1 ，判決如主文。
本案經檢察官陳孟皇到庭執行職務。
中    華    民    國   100    年    10    月    13    日
                  刑事第十庭    法  官  毛妍懿
以上正本證明與原本無異。
如不服本判決應於收受送達後10日內向本院提出上訴書狀，並應
敘述具體理由；如未敘述上訴理由者，應於上訴期間屆滿後20日
內向本院補提理由書（均須按他造當事人之人數附繕本）「切勿
逕送上級法院」。
中    華    民    國   100    年    10    月    13    日
                                書記官  陳蓉柔
附錄本案論罪科刑法條全文：
中華民國刑法第336條
（公務公益侵占罪、業務侵占罪）
對於公務上或因公益所持有之物，犯前條第1 項之罪者，處1 年
以上7 年以下有期徒刑，得併科5 千元以下罰金。
對於業務上所持有之物，犯前條第1 項之罪者，處6 月以上5 年
以下有期徒刑，得併科3 千元以下罰金。
前二項之未遂犯罰之。